臺灣臺中地方法院民事裁定
                                     111年度事聲字第16號
異  議  人  蔡揚真  
相  對  人  黃品源  

上列當事人間聲請支付命令事件，異議人對於本院司法事務官於
民國111年1月18日所為111年度司促字第1530號裁定提出異議，
本院裁定如下：
    主    文
異議駁回。 
    理    由
一、按當事人對於司法事務官處理事件所為之終局處分，得於處
    分送達後10日之不變期間內，以書狀向司法事務官提出異議
    ；司法事務官認前項異議有理由時，應另為適當之處分；認
    異議為無理由者，應送請法院裁定之；法院認該異議為有理
    由時，應為適當之裁定，認異議為無理由者，應以裁定駁回
    之，民事訴訟法第240 條之4 第1 至3 項分別定有明文。異
    議人就本院司法事務官於民國111年1月18日所為111年度司
    促字第1530號支付命令事件之裁定，於收受該裁定送達後10
    日內具狀聲明異議，司法事務官認其異議無理由而送請本院
    裁定，經核與上開規定相合，先予敘明。
二、異議意旨略以：異議人承租位於臺中市○區○○○街00號B1，為
    訴外人陳莊好所有之房屋，並復出租予相對人黃品源，雖於
    定型化房屋租賃契約第7條中未為約定，但亦補充約定於租
    賃契約之附錄中第二項「租金未稅，以自然人對自然人，若
    申報產生稅額須自行負擔」，按民法第98條，就文字意思之
    解釋，應探求當事人之真意，以上契約附錄約款即表示兩造
    約定之租金並未包含將來產生之稅捐，若申報所得支出而產
    生稅捐，應由承租人即相對人負擔，顯示兩造對於稅金之負
    擔顯已明確設定負擔無訛，相對人亦明知其應負擔稅捐之給
    付，此部分有相對人給付前一期稅捐之紀錄可稽。至鈞院認
    所得稅繳款書上之納稅義務人非異議人一事，由於房屋所有
    人與異議人間亦約定將來產生之稅金不包含於房租內，故異
    議人已先墊付予房屋所有人，是以異議人雖非納稅義務人，
    實質仍承擔相對人需繳納之債務，故另向相對人請求前開已
    約定負擔之稅金，應有理由，為此提起本件抗告，請求廢棄
    原裁定。
三、按支付命令之聲請，不合於第508條至第511條之規定，或依
    聲請之意旨認債權人之請求為無理由者，法院應以裁定駁回
    之；就請求之一部不得發支付命令者，應僅就該部分之聲請
    駁回之，民事訴訟法第513條第1項定有明文。次按支付命令
    之聲請，應表明下列各款事項：㈠當事人及法定代理人；㈡請
    求之標的及其數量；㈢請求之原因事實；其有對待給付者，
    已履行之情形；㈣應發支付命令之陳述；㈤法院。債權人之請
    求，應釋明之，民事訴訟法第511條第1項、第2項亦有明文
    。上開規定於104年7月1日之修正理由揭明為免支付命令淪
    為製造假債權及詐騙集團犯罪工具，嚴重影響債務人權益，
    為兼顧督促程序在使數量明確且無訟爭性之債權得以迅速、
    簡易確定，節省當事人勞費，以收訴訟經濟之效果，並保障
    債權人、債務人正當權益，避免支付命令遭不當利用，爰增
    列第2項，強化債權人之釋明義務，若債權人未為釋明，或
    釋明不足，不合於本條第2項規定者，法院得依本法第513條
    第1項規定，駁回債權人之聲請。再按釋明事實上之主張者
    ，得用可使法院信其主張為真實之一切證據，但依證據之性
    質不能即時調查者，不在此限，民事訴訟法第284條規定甚
    明；而釋明之舉證程度，僅須令法院就某一事實之存否，產
    生信其大概如此之薄弱心證為已足，又釋明之證據，需能使
    法院為即時之調查，則法院審酌應否核發支付命令時，應專
    就債權人提出之證據決之，倘債權人並未提出證據，或僅依
    其提出之證據，仍無法依經驗或論理法則直接推論出其主張
    之事實者，即難認其已盡釋明之責，此時法院即應駁回支付
    命令之聲請。
四、經查，異議人聲請本件支付命令，就其主張之事實，固據提
    出房屋租賃契約書、提前解約同意書、租賃契約附錄、109
    年度綜合所得稅核定稅額繳款書、匯款紀錄等件為證（見原
    審卷第7至27頁），惟觀諸上開文件內容，至多僅足以證明
　　異議人與相對人間於108年間曾訂立房屋租賃契約，嗣後於1
    10年5月28日提前解約，及異議人曾代訴外人陳尚欽繳納稅
    款之事實，且兩造間之房屋租賃契約第七條「關於稅費負擔
    之約定」中為空白，縱其後附之「關於博館東街」為該契約
    之附款，惟有關稅捐負擔者為何人並未明確記載。又異議人
    於異議狀內提出對話紀錄截圖3頁，惟查該對話紀錄係2020
    年6月及2021年4月間之對話，發話人及受話人不但無法確認
    即為異議人與相對人，對話內容中亦僅顯現雙方有轉帳之事
    實，亦無法證明相對人即應負擔訴外人陳尚欽之稅捐。徒憑
    上開書證，均尚不足使本院生有相對人因此即應負擔訴外人
    陳尚欽稅捐繳納義務之心證，難認異議人已就其主張對相對
    人有債權存在乙事，盡釋明之責，觀諸前揭規定及說明，其
    聲請對相對人核發支付命令，於法不合。從而，原裁定以異
    議人未釋明為由，駁回異議人支付命令之聲請，核無違誤。
    異議意旨指摘原裁定不當，聲明予以廢棄，為無理由，應予
    駁回。
六、依民事訴訟法第240條之4第3項後段，裁定如主文。  
中　　華　　民　　國　　111 　年　　3 　　月　　1 　　日
                 民事第一庭    法  官     曹宗鼎
上正本係照原本作成。
如不服本裁定應於送達後10日內向本院提出抗告狀，並繳納抗告
費新臺幣1,000元。
中　　華　　民　　國　　111 　年　　3 　　月　　1 　　日
                               書記官     曾右喬